臺灣嘉義地方法院刑事判決　　　　　　　 94年度訴字第179號
公　訴　人　臺灣嘉義地方法檢察署檢察官
被　　　告　丁○○
選任辯護人　何永福律師
上列被告因違反槍砲彈藥刀械管制條例等案件，經檢察官提起公
訴（九十三年度偵字第六六○四號、九十三年度偵字第六七五九
號），本院判決如下：
    主  文
丁○○共同連續乘他人急迫貸以金錢，而取得與原本顯不相當之
重利，累犯，處有期徒刑肆月，扣案帳冊二本均沒收；又未經許
可，持有可發射子彈具有殺傷力之土造霰彈槍，累犯，處有期徒
刑壹年貳月，併科罰金新臺幣捌萬元，罰金如易服勞役，以新臺
幣玖佰元即銀元參佰元折算壹日，扣案之土造霰彈槍壹支（槍枝
管制編號：0000000000號）、１２ｇａｕｇｅ制式霰
彈七顆及口徑九㎜制式子彈四顆均沒收；又以加害財產之事，恐
嚇他人致生危害於安全，累犯，處有期徒刑肆月。應執行有期徒
刑壹年玖月，併科罰金新臺幣捌萬元，罰金如易服勞役，以新臺
幣玖佰元即銀元參佰元折算壹日，扣案帳冊二本、土造霰彈槍壹
支（槍枝管制編號：0000000000號）、１２ｇａｕｇ
ｅ制式霰彈七顆及口徑九㎜制式子彈四顆均沒收。
    事  實
一、丁○○前因違反電子遊藝場業管理條例案件，經本院以九十
    一年度簡字第六九三號判處有期徒刑三月確定，甫於民國九
    十一年八月二十日易科罰金執行完畢，猶不知悔改，與姓名
    年籍不詳之成年男子共同基於對外放款收取重利之概括犯意
    聯絡，於民國九十二年間，在報紙刊登借貸款項之廣告，先
    後乘丙○○、戊○○急迫用錢週轉之際，在嘉義市○○路某
    檳榔攤，於九十二年八月十一日貸與丙○○新臺幣（下同）
    三萬元，並約定利息以十天為一期，先預扣第一期與原本顯
    不相當之五千元利息，第二期之後每期利息四千五百元，復
    於九十二年九月二十日貸與戊○○二萬元，並約定利息以十
    天為一期，先預扣第一期與原本顯不相當之四千元利息，第
    二期之後每期利息四千元，並要求丙○○、戊○○交付國民
    身分證暨簽發借款金額之本票作為擔保，嗣由丁○○或該名
    姓名年籍不詳之成年男子於九十二年八月二十一日、同年九
    月一日、同年九月十一日、同年九月二十一日向丙○○各收
    取四千五百元與原本顯不相當之重利。嗣於九十三年十一月
    九日上午十一時三十分許，為警在嘉義縣新港鄉潭大村二六
    號「新港釣蝦場」搜索查獲，並扣得帳冊二本，始悉上情。
二、丁○○另行起意，明知可發射子彈具殺傷力之槍枝及子彈為
    管制物品，未經許可不得持有，竟於八十九年七月中旬某日
    ，基於持有槍彈之犯意，以電腦設備連接某網頁，向真實姓
    名年籍不詳綽號「阿貴」之成年男子，以五萬元之代價，購
    入由具擊發機構之木質槍身與金屬管組裝而成，機械型能良
    好，可擊發１２ｇａｕｇｅ制式霰彈，具殺傷力之土造霰彈
    槍一枝（槍枝管制編號：0000000000號），及具
    殺傷力之１２ｇａｕｇｅ制式霰彈九顆（起訴書記載為十二
    顆，業經檢察官當庭更正為九顆），未經許可而持有之，復
    於九十一年間，自真實姓名年籍不詳綽號「阿興」之成年男
    子處，收受具殺傷力之口徑九㎜制式子彈五顆（起訴書記載
    收受不具殺傷力之改造子彈四顆部分，業經檢察官當庭減縮
    ），用以抵償「阿興」積欠其之債務，未經許可而持有之。
    嗣於九十三年十一月九日上午十一時三十分許，為警在嘉義
    縣新港鄉潭大村二六號「新港釣蝦場」搜索查獲，並扣得上
    開土造霰彈槍一枝、制式霰彈九顆及制式子彈五顆，始悉上
    情。
三、丁○○復另行起意，因代蘇知江處理與龔寶蓮之債務糾紛，
    竟基於恐嚇危害安全之犯意，於九十三年七月二十六日下午
    二時三十分許，至乙○○（即龔寶蓮之女）所經營址設嘉義
    市○○路二五五號之「ＫＫ便利商店」內，向乙○○恫稱：
    如不還錢，要請電子琴及拉白布條到「ＫＫ便利商店」抗議
    ，擾亂其生意等語（起訴疏漏未記載「擾亂其生意」），以
    加害財產之事恐嚇乙○○，使乙○○心生畏懼，致生危害於
    其安全。
四、案經嘉義縣警察局移送暨被害人乙○○訴由嘉義市警察局第
    一分局報告臺灣嘉義地方法院檢察署檢察官偵查起訴。
    理  由
一、按被告以外之人於審判外之陳述，經當事人於審判程序同意
    作為證據，法院審酌該言詞陳述或書面陳述作成時之情況，
    認為適當者，亦得為證據。當事人、代理人或辯護人於法院
    調查證據時，知有第一百五十九條第一項不得為證據之情形
    ，而未於言詞辯論終結前聲明異議，視為有前項之同意，刑
    事訴訟法第一百五十九條之五定有明文。查本件認定事實所
    引用之證據方法，經本院於審理時提示被告表示無意見，可
    認為同意作為證據，本院審酌該陳述作成時之情況，認為適
    當，自得採為證據，先予明。
二、關於重利部分：
    上開重利部分事實，業據被告丁○○於本院供承不諱（見本
    院卷第一三三至一三五頁），核與證人即被害人丙○○於偵
    查（見第六七五九號偵查卷第五三、五四頁）、戊○○於偵
    查（見第六七五九號偵查卷第五四、五五、七五頁）、本院
    （見本院卷第八四至九二頁）證述相符，並有帳冊二本扣案
    ，及被害人丙○○、戊○○所提供之國民身分證、本票可資
    佐證，堪認被告上開自白與事實相符，應屬可信，事證明確
    ，被告此部分犯行堪以認定。
三、關於未經許可持有槍彈部分：
    上開未經許可持有槍彈部分事實，業據被告丁○○於警詢（
    見第00000000000號警卷第二頁）、偵查（見第
    六七五九號偵查卷第七至九頁）及本院（見本院卷第二七、
    一二二頁）坦承不諱，並有土造霰彈槍一枝、制式霰彈九顆
    及制式子彈五顆扣案可資佐證，而上開槍彈經內政部警政署
    刑事警察局以性能檢驗法及試射法鑑驗結果，認該槍枝（槍
    枝管制編號：0000000000號）係由具擊發機構之
    木質槍身與金屬管組裝而成之土造霰彈槍，機械型能良好，
    可擊發１２ｇａｕｇｅ制式霰彈，認具殺傷力；霰彈九顆，
    認均係１２ｇａｕｇｅ之制式霰彈，認均具殺傷力；子彈五
    顆，認均係口徑九㎜之制式子彈，認均具殺傷力，有內政部
    警政署刑事警察局九十四年一月十二日刑鑑字第○九三○二
    二七四四五號鑑驗通知書附卷足稽，堪認被告上開自白與事
    實相符，應屬可信，事證明確，被告此部分犯行已堪認定。
四、關於恐嚇危害安全部分：
    訊據被告丁○○對於九十三年七月二十六日下午二時三十分
    許，至乙○○所經營址設嘉義市○○路二五五號之「ＫＫ便
    利商店」內，向乙○○催討債務等情供承不諱，惟矢口否認
    有何恐嚇犯行，辯稱：當時是在店外向到場之警員甲○○請
    教要拉白布條及請電子琴是否要到警察局申請云云。惟查被
    告於上開時間，在「ＫＫ便利商店」內，向告訴人乙○○恫
    稱：如不還錢，要請電子琴及拉白布條到「ＫＫ便利商店」
    抗議，擾亂其生意等語，業據證人即到場處理之警員甲○○
    於偵查（見第六七五九號偵查卷第二六頁）及本院（見本院
    卷第九五、九七頁）證述無訛，並經告訴人乙○○於本院以
    證人身分指述綦詳（見本院卷第一○三、一○五頁），被告
    辯稱當日未恐嚇告訴人云云，已難憑信。辯護人雖為被告辯
    稱：縱被告果有對告訴人稱請電子琴、拉白布條，然請電子
    琴伴奏，及拉未載有任何文字之白布條，均未加害告訴人之
    生命、身體、自由、名譽、財產，亦不足生危害於告訴人等
    語，惟被告與告訴人既因債務糾紛產生齟齬，其當時情緒當
    十分激動，所言請電子琴及拉白布條皆為擾亂告訴人經營商
    店之生意，則其所稱請電子琴及拉白布條，衡情當指一般人
    處理喪事送終所用，而告訴人所經營之便利商店係供不特定
    顧客消費之公開場所，被告如請人至該處彈奏喪樂及拉白布
    條，自會影響一般顧客消費之意願，且上開惡害之通知，已
    足使告訴人心生畏怖，致生危害於告訴人之安全，業據告訴
    人於本院證述甚明（見本院卷第一○五頁），況刑法第三百
    零五條之恐嚇罪，僅以受惡害通知者心生畏懼而有不安全之
    感覺為已足，不以發生實害為必要，辯護意旨所稱請電子琴
    及拉白布條對告訴人未生危害，亦不足採信。綜上，本件事
    證明確，被告此部分犯行亦堪認定。
五、按因行為後法律有變更者，適用裁判時之法律。但裁判前之
    法律有利於行為人者，適用最有利於行為人之法律，刑法第
    二條第一項定有明文。被告行為後，槍砲彈藥刀械管制條例
    已於九十四年一月二十六日修正公布，其中關於該條例第十
    一條第四項之規定，於修正後經併入該條例第八條第四項，
    並將原條例第十一條予以刪除。則比較修正前該條例第十一
    條第四項及修正後第八條第四項之規定，修正前該條例第十
    一條第四項法定刑為「一年以上七年以下有期徒刑，併科新
    臺幣七百萬元以下罰金」，修正後第八條第四項之法定刑則
    提高為「三年以上十年以下有期徒刑，併科新臺幣七百萬元
    以下罰金」，自以修正前該條例第十一條第四項規定有利於
    被告。另該條例第十二條部分，修正前、後法定刑並無不同
    ，自應適用修正後現行之該條例第十二條之規定。
六、就犯罪事實一部分，核被告所為，係犯刑法第三百四十四條
    重利罪，起訴書認係犯刑法第三百四十五條常業重利罪，經
    檢察官於本院當庭更正為刑法第三百四十四條重利罪（見本
    院卷第一三八頁），故無變更起訴法條之問題。其與不詳姓
    名年籍之成年男子間，互有犯意之聯絡及行為之分擔，均為
    共同正犯，另被告先後多次重利犯行，時間緊接，犯罪構成
    要件相同，顯係基於概括犯意而為，為連續犯，應依刑法第
    五十六條規定論以一罪，並加重其刑；就犯罪事實二部分，
    核被告所為，係犯九十四年一月二十六日修正公布前之槍砲
    彈藥刀械管制條例第十一條第四項之未經許可持有可發射子
    彈具有殺傷力之土造霰彈槍罪及現行槍砲彈藥刀械管制第十
    二條第四項之未經許可持有子彈罪。被告一行為觸犯上開二
    罪名，為想像競合犯，依刑法第五十五條之規定，應從一重
    之修正前槍砲彈藥刀械管制條例第十一條第四項之未經許可
    持有其他可發射子彈具有殺傷力之土造霰彈槍罪論斷。公訴
    人認為該二罪犯意各別，罪名不同，應予分論併罰，尚有誤
    會；就犯罪事實三部分，核被告所為，係犯刑法第三百零五
    條恐嚇危害安全罪。被告所犯三罪，犯意各別，罪名不同，
    應分論併罰之。查被告前因違反電子遊藝場業管理條例案件
    ，經本院以九十一年度簡字第六九三號判處有期徒刑三月確
    定，於九十一年八月二十日易科罰金執行完畢，有臺灣高等
    法院被告前案紀錄表在卷可稽（見本院卷第一一二頁），其
    於有期徒刑執行完畢後五年內，再犯本案之罪，為累犯，併
    依刑法第四十七條之規定加重其刑。爰審酌被告係高職畢業
    之智識程度，其貸與金錢所得之重利，對社會交易秩序所造
    成之損害，持有具有殺傷力之槍枝子彈對人身安全及社會治
    安所可能造成之危害，因債務糾紛竟在警員面前出言恫嚇告
    訴人，事後僅坦承重利及非法持有槍彈犯行，否認恐嚇犯行
    ，且迄未獲得告訴人諒解等一切情狀，就重利、未經許可持
    有土造霰彈槍、恐嚇部分，分別量處如主文所示之刑，並諭
    知罰金易服勞役之折算標準，再其應執行之刑，且併諭知罰
    金易服勞役之折算標準，以示懲戒。公訴人分別對被告所犯
    重利、未經許可持有土造霰彈槍罪、恐嚇部分求處有期徒刑
    六月、一年四月、五月以上之刑，惟斟酌被告之犯行程度，
    認主文所示之刑已屬適當。扣案帳冊二本，為被告所有，供
    犯重利罪所用之物，業據被告供明在卷，依刑法第三十八條
    第一項第二款規定沒收之；扣案土造霰彈槍一枝（槍枝管制
    編號：0000000000號）、驗餘具殺傷力之１２ｇ
    ａｕｇｅ制式霰彈七顆及口徑九㎜制式子彈四顆，均屬違禁
    物，不問屬於犯人與否，均應依刑法第三十八條第一項第一
    款之規定宣告沒收。至送鑑定試射之１２ｇａｕｇｅ制式霰
    彈二顆及口徑九㎜制式子彈一顆，因試射而滅失，均毋庸宣
    告沒收。另扣案商業本票二十四張、商業本票二本雖為被告
    所有，惟無證據證明與被告所犯本案重利罪有關，爰不宣告
    沒收，附此敘明。
七、公訴意旨另以：被告丁○○除對告訴人乙○○恫嚇上開事實
    欄所載言詞外，並向告訴人乙○○恫稱：要到「ＫＫ便利商
    店」灑冥紙等語，此部分亦涉有刑法第三百零五條恐嚇危害
    安全罪嫌。告訴人乙○○雖於本院證稱被告當時確有向其恫
    稱要灑冥紙云云，惟證人即到場處理之警員甲○○於偵查（
    見第六七五九號偵查卷第二六頁）及本院（見本院卷第九六
    頁）均證述未聽聞被告說要到「ＫＫ便利商店」灑冥紙，尚
    難僅憑告訴人之片面指訴，即認被告有此部分之恐嚇行為。
    此外，復查無其他積極證據證明被告此部分有何恐嚇告訴人
    犯行，自屬不能證明其此部分犯罪。惟公訴人既認係上揭恐
    嚇犯行之一部分，爰不另為無罪之諭知。
據上論斷，應依刑事訴訟法第二百九十九條第一項前段、修正前
槍砲彈藥刀械管制條例第十一條第四項、現行槍砲彈藥刀械管制
條例第十二條第四項、刑法第二條第一項但書、第十一條前段、
第二十八條、第五十六條、第三百四十四條、第三百零五條、第
五十五條、第四十七條、第四十二條第二項、第五十一條第五款
、第三十八條第一項第一款、第二款，罰金罰鍰提高標準條例第
一條前段、第二條，現行法規所定貨幣單位折算新臺幣條例第二
條，判決如主文。
本案經檢察官吳咨泓到庭執行職務。
中　　華　　民　　國　九十四　年　 十一 　月　二十五　日
                  刑事第四庭    審判長法  官  林世芬
                                      法  官  曾宏揚
                                      法  官  鄭雅文
以上正本證明與原本無異。
如不服本判決，應於判決送達後十日內，向本院提出上訴狀。
中　　華　　民　　國　九十四　年 　十一 　月　二十五　日
                        　          　書記官　鄭翔元
附錄論罪科刑法條：
修正前槍砲彈藥刀械管制條例第十一條第四項
未經許可，持有、寄藏或意圖販賣而陳列第一項所列槍砲者，處
一年以上七年以下有期徒刑，併科新臺幣七百萬元以下罰金。
現行槍砲彈藥刀械管制條例第十二條第四項
未經許可，持有、寄藏或意圖販賣而陳列子彈者，處 5 年以下有
期徒刑，併科新台幣 300 萬元以下罰金。
刑法第三百四十四條
乘他人急迫、輕率或無經驗貸以金錢或其他物品，而取得與原本
顯不相當之重利者，處1年以下有期徒刑、拘役或科或併科1千元
以下罰金。
刑法第三百零五條
以加害生命、身體、自由、名譽、財產之事，恐嚇他人致生危害
於安全者，處2年以下有期徒刑、拘役或300元以下罰金。
